臺灣板橋地方法院刑事判決　　　　　　　96年度訴字第1407號
公　訴　人　臺灣板橋地方法院檢察署檢察官
被　　　告　乙○○
指　　　定
義務辯護人　李克廉律師
上列被告因公共危險案件，經檢察官提起公訴（96年度偵字第12
87號），本院判決如下：
    主  文
乙○○無罪。
    理  由
一、起訴意旨略以被告乙○○基於放火燒燬現有人所在建築物之
    犯意，於民國（下同）96年1 月1 日22時55分許，在設址於
    臺北縣新莊市○○路69號建物為四層樓建築物，由甲○○所
    開設位處1 樓之「新和聯合診所」門口，放置紙錢數疊後，
    以自備之打火機點燃後離去；嗣經路人發現持滅火器撲滅火
    勢，因僅使該診所鐵門部分遭燒黑受損，尚未燒毀破壞該建
    築物主要之效用而未遂。嗣因乙○○在事發地附近形跡可疑
    ，經警循線查獲，案經臺北縣政府警察局新莊分局移送臺灣
    板橋地方法院檢察署檢察官偵查起訴，認被告涉犯刑法第17
    3 條第3 項、第1 項之放火未遂罪嫌云云。
二、按犯罪事實應依證據認定之，無證據不得認定犯罪事實；又
    不能證明被告犯罪或其行為不罰者，應諭知無罪之判決，刑
    事訴訟法第154 條第2 項、第301 條第1 項分別定有明文；
    而認定不利於被告之事實，須依積極證據，苟積極證據不足
    為不利於被告事實之認定時，即應為有利於被告之認定，更
    不必有何有利之證據；認定犯罪事實所憑之證據，雖不以直
    接證據為限，間接證據仍亦包括之；然無論直接或間接證據
    ，其於訴訟上之證明，均須達於通常一般之人均不致生懷疑
    ，而得確信其為真實程度者，乃可，倘未臻此程度，而有合
    理懷疑存在者，基於無罪推定原則，即應諭知無罪。本件公
    訴人認被告涉犯放火未遂罪嫌，無非以被告供述、證人李昭
    明、陳銘湖、甲○○證述及扣案之證物等為據。訊據被告矢
    口否認有公訴所指犯行，辯稱係去土地公廟拿免費的金紙，
    等診所下班十點多，去那邊燒，沒有要傷害任何人，也沒有
    靠近鐵捲門等云云，辯護則略指被告對起訴所指之在鐵捲門
    外放火未遂事實，於警詢、偵查中並未承認，因吃藥慢慢恢
    復記憶，才想起確有於鐵捲門燒金紙的事實，為被告事後回
    想後陳述，惟不能以此表示其警偵訊之供述不實在，且依此
    推斷其精神狀況與一般人無異，依刑法第19條第1 項，就被
    告之行為不罰，至少可以適用刑法第19條第2 項減輕其刑，
    並依刑法第59條、第74條，給與被告緩刑等情。
三、按所謂不能犯者，以行為不能發生犯罪之結果，又無危險為
    其要件；而有無危險，則應依客觀具體事實認定之，已著手
    於犯罪行為之實行而不遂者，若其行為在客觀事實上，並無
    具體危險，致根本不能亦無從完成犯罪者，依刑法第26條之
    規定，屬不罰之行為，此乃本於刑法謙抑原則、法益保護之
    功能及未遂犯之整體理論，為客觀未遂論者所採之立法例，
    換言之，行為如不能發生犯罪之結果，又無危險者，不構成
    刑事犯罪，是所謂之「不能未遂犯」，必以行為不能發生犯
    罪之結果，又無發生具體危險為其要件，而有無危險，則應
    依客觀事實認定之，故已著手於犯罪行為之實行而不遂者，
    若其行為僅具有主觀之抽象危險，而在客觀事實上並無具體
    危險，致根本不可能完成其犯罪者，即得論以「不能未遂犯
    」，合先說明。是徵諸上述，本案應予以探究者，乃被告上
    述放火未遂之行為，是否確有「不能未遂」情形，而屬不罰
    。稽之本件偵查卷（第31-39 頁）照片顯示觀察有放置已經
    大致燒為灰燼之金紙，以及尚未燒燬之金紙並存，而該放置
    焚燒金紙處則為舖設磁磚之地面，以及分別為已經放下關閉
    之密閉式復無空隙之鐵捲門、磁磚牆壁等，以現實該焚燒具
    體客觀情狀觀之，均無從引起燒燬結果，易言之，以該等照
    片顯示為綜合觀察，顯然無從發生放火燒燬現有人所在之建
    築物犯罪之結果，並客觀觀察，該點燃一定數量之金紙紙錢
    行為，縱未經撲滅在點火後自然燃燒之情形下，於極為短暫
    之時間內亦能自然熄滅，客觀上應無何危險者，當可確認。
    因知，證人之證言是否足以證明公訴所指之要證事實，即證
    言是否具有實質之本案起訴事實之證據力，應以其是否具有
    憑信性為前提，其憑信性如何，依自由心證原則，法院自有
    斟酌取捨之權，法院本於自由判斷，以合於經驗法則及論理
    法則作出判斷，仍屬合法。是如上所述，被告固坦承有於該
    處點燃金紙之情形在卷，然公訴所憑認被告涉犯有放火未遂
    罪嫌證據之被告供述，證人李昭明、陳銘湖、甲○○等之證
    述及扣案之證物等，本諸上述，均不足為否認本件行為之有
    不能發生犯罪結果暨無危險者之證明，已無疑問。則被告上
    揭行為，應屬不能未遂，依刑法第26條之規定，其乃為不罰
    之行為。據上說明，被告之行為顯無客觀具體危險而有不能
    犯之適用，為刑法所不罰之行為，是其行為不罰，自應為無
    罪之諭知。
據上論斷，應依刑事訴訟法第301 條第1 項後段，判決如主文。
本案經檢察官吳文正到庭執行職務。
中　　華　　民　　國　　96　　年　　10　　月　　23　　日
                  刑事第5 庭審判長法　官  陳財旺
                                  法  官  潘長生
                                  法  官  黎錦福
上列正本證明與原本無異。
如不服本判決，應於判決送達後10日內敘明上訴理由，向本院提
出上訴狀（應附繕本），上訴於臺灣高等法院。
                                  書記官  蔡麗春
中　　華　　民　　國　　96　　年　　10　　月　　23　　日
